【裁判字號】    97,交聲,1428
【裁判日期】    970526
【裁判案由】    違反道路交通管理處罰條例聲明異議
【裁判全文】
臺灣臺北地方法院交通事件裁定
受處分人
即異議人  甲○○
上列受處分人即異議人因違反道路交通管理處罰條例案件，對於
臺北市交通事件裁決所民國九十七年五月十二日所為之處分（原
處分案號：北市裁二字第裁二二－ＡＭ0000000號）聲明
異議，本院裁定如下：
    主  文
原處分撤銷。
甲○○汽車駕駛人停車時，在禁止臨時停車處所停車，處罰鍰新
臺幣壹仟元。
    理  由
一、按禁止臨時停車處所不得停車，道路交通安全規則第一百十
    二條第一項第一款定有明文。又汽車駕駛人在禁止臨時停車
    處所停車者，處新臺幣（下同）六百元以上一千二百元以下
    罰鍰，道路交通管理處罰條例第五十六條第一項第一款亦有
    明文。又道路交通管理處罰條例所稱之「汽車」，依道路交
    通管理處罰條例第三條第八款之規定，包括「機器腳踏車」
    在內。另依違反道路交通管理事件統一裁罰基準表之規定，
    機器腳踏車之汽車駕駛人停車時，在禁止臨時停車處所停車
    ，逾越應到案期限三十日以上六十日以內，繳納罰鍰或到案
    聽候裁決者，處罰鍰一千元。
二、原處分意旨略以：受處分人即異議人甲○○於民國九十七年
    一月三日下午二時五十一分許，將其所有車牌號碼ＢＤＸ—
    九一一號重型機車停放在臺北市○○○路○段三十六巷十四
    弄交岔路口十公尺內禁止臨時停車之處所，且駕駛人不在現
    場，而為臺北市政府警察局中山分局圓山派出所警員以受處
    分人違反道路交通管理處罰條例第五十六條第一項第一款之
    規定逕行製單舉發，應到案日期為九十七年二月十五日（裁
    決書誤載為九十七年六月十日）前，受處分人於同年三月二
    十八日，逾越應到案期限三十日以上六十日以內，始具狀向
    原處分機關即臺北市交通事件裁決所陳述意見，經原處分機
    關函請原舉發機關即臺北市政府警察局中山分局調查結果，
    仍認受處分人有前揭違規行為，乃依道路交通管理處罰條例
    第五十六條第一項第一款之規定，於九十七年五月十二日以
    北市裁二字第裁二二－ＡＭ0000000號裁決書裁處受
    處分人六百元。
三、異議意旨略以：舉發地點為巷弄並非馬路，該處置有花盆並
    停放多輛機車，未見警員舉發，且受處分人腿部斷過，行動
    不便云云。
四、經查：
  (一)受處分人於九十七年一月三日下午二時五十一分許，將其所
    有車牌號碼ＢＤＸ—九一一號重型機車停放在臺北市○○○
    路○段三十六巷十四弄交岔路口十公尺內禁止臨時停車之處
    所，且駕駛人不在現場，而為臺北市政府警察局中山分局圓
    山派出所警員製單舉發之事實，有臺北市政府警察局北市警
    交大字第ＡＭ0000000號舉發違反道路交通管理事件
    通知單、採證照片在卷可稽，並為受處分人所不否認。
  (二)受處分人固以前揭情詞置辯。惟觀諸採證照片，受處分人停
    車之處所，顯係公用道路，且其停車之地點，確係在交岔路
    口十公尺內，而為道路交通安全規則第一百十一條第一項第
    二款所規範禁止臨時停車之處所，復經舉發警員查覆，採證
    當時對周邊違規停放之車輛均有取締告發之紀錄，亦有臺北
    市政府警察局中山分局九十七年四月十八日北市警中分交字
    第○九七三一三六一八○○號函附卷足憑，至於受處分人行
    動不便一情縱令屬實，亦與本件違規之認定無涉，自不能執
    為免罰之理由。是受處分人前揭所辯，要無可採。
  (三)末按依道路交通管理處罰條例第八十九條規定，法院受理交
    通事件，準用刑事訴訟法之規定，且依刑事訴訟法第三百七
    十條前段規定：「由被告上訴或為被告利益而上訴者，第二
    審法院不得諭知較重於原審判決之刑」，即所謂「不利益變
    更禁止原則」，惟該原則僅限於原判決適用法條並無不當時
    始有其適用，苟原判決有適用法條不當之情形時，第二審法
    院即得撤銷原判決，另為適法之判決而得諭知較重於原審之
    刑，此參諸刑事訴訟法第三百七十條後段自明；再依道路交
    通案件處理辦法第二十條前段規定：「交通法庭認為聲明異
    議有理由或聲明異議雖無理由，而原處分不當或違法者，應
    以裁定將原處分經聲明異議部分撤銷，並自為裁定。」觀之
    ，足徵原處分機關之處分如有不當及違法時，交通法庭亦得
    撤銷原處分另為適法之裁定，無不利益變更禁止原則之適用
    。查本件受處分人確有上開違規行為，業如前述，原處分機
    關依道路交通管理處罰條例第五十六條第一項第一款規定予
    以裁處，固非無據，然受處分人未於原舉發機關所製發之舉
    發違反道路交通管理事件通知單上所載之應到案日期即九十
    七年二月十五日前，向原處分機關陳述意見，到案聽候裁決
    ，而係在同年三月二十八日逾越應到案期限三十日以上六十
    日以內，始具狀向原處分機關陳述意見，聽候裁決，有上開
    通知單、陳述書附卷可稽，依道路交通管理處罰條例第五十
    六條第一項第一款，及違反道路交通管理事件統一裁罰基準
    表之規定，應處受處分人罰鍰一千元，原處分機關逕予裁處
    罰鍰六百元，於法未合，是受處分人之異議固無理由，然原
    處分既有上開可議之處，自應由本院撤銷原處分，爰依道路
    交通管理處罰條例第五十六條第一項第一款，及違反道路交
    通管理事件統一裁罰基準表之規定，裁處如主文第二項所示
    ，以資適法。
據上論斷，應依道路交通案件處理辦法第二十條前段，裁定如主
文。
中    華    民    國  九十七  年    五    月  二十六  日
                          臺灣臺北地方法院交通法庭
                              法      官  孫萍萍
以上正本證明與原本無異。
如不服本裁定，應於送達後五日內，向本院提出抗告狀。
                              書  記  官  林義盛
中    華    民    國  九十七  年    五    月  二十六  日


司法院資訊處製作；財團法人民間司法改革基金會備份。
